【裁判字號】    90,上訴,456
【裁判日期】    900925
【裁判案由】    違反槍砲彈藥刀械管制條例
【裁判全文】
臺灣高等法院臺中分院刑事判決                      九十年度上訴字第四五六號
      上  訴  人
      即  被  告  甲○○
      選任辯護人  朱元宏
右上訴人因違反槍砲彈藥刀械管制條例案件，不服臺灣台中地方法院八十九年度訴字
第二五六六號中華民國九十年一月二十日第一審判決（起訴案號：臺灣台中地方法院
檢察署八十九年度偵字第一五一八三號），提起上訴，本院判決如左：
      主  文
上訴駁回。
      事  實
一甲○○於不詳時間及地點，未經許可持有具有殺傷力之仿ＣＬＯＣＫ廠十七型半自
  動手槍製造之改造玩具手槍一支（含彈匣二個，槍枝管制編號000000000
  0號）、制式九厘米半自動手槍彈三顆，其後並將之放置於臺中市○○區○○路二
  段八十八號四樓四○八室天花板上，未經許可持有前開可發射子彈具有殺傷力之改
  造手槍一支及制式子彈三顆。嗣於民國八十九年九月十四日晚間七時三十分許，在
  其上開處所房間為警查獲，並扣得前揭具有殺傷力可發射子彈之改造手槍一支（含
  彈匣二個）、制式九厘米半自動手槍彈三顆，不具有殺傷力之改造彈殼六十顆、底
  火二盒、改造槍管五支。
二案經臺中市警察局報請臺灣臺中地方法院檢察署檢察官偵查起訴。
      理  由
一訊據被告甲○○矢口否認有於右揭時地未經許可而持有可發射子彈具有殺傷力之改
  造手槍一支（含彈匣二個），及制式子彈三顆之事實，辯稱：臺中市○○區○○路
  二段八十八號四樓四○八室，原係伊女友周界向房東張彩勤所承租，周界於八十九
  年八月三十一日與房東張彩勤終止契約，並於同年九月初搬離上開租處，伊於同年
  九月初經警臨檢才發現身上沒有身分證件，九月十三日伊回到臺中縣大里市○○路
  ○段三九六號住處，亦找不到身分證件，伊就連絡周界要至她原承租之處所找證件
  ，伊打電話給房東張彩勤，告知伊之證件可能掉在原退租之房間內，想要回去找證
  件，當天下午七時許，伊與周界、房東張彩勤在該處大門外會合在一起上樓去找，
  房東就按四○八室之門鈴，沒人應門，房東用自備之鑰匙要開鎖，但裡面房客即出
  聲是何人，張彩勤說她是房東，房客童舜城、蔡易男即將房門打開，房東走將進門
  口時即問伊要找什麼東西，伊就說要找身分證件，並指向床頭櫃的方向，此時即有
  兩位便衣警員衝進來，問伊指何處，要找什麼東西，並至床頭櫃上方之天花板處取
  出改造手槍一支、彈匣二個、改造槍管五支、制式九○子彈三顆、改造彈殼六十顆
  及底火二盒等物，但伊並非手指天花板，上開物品亦非伊所有云云。惟查：
  (一)證人即臺中市○○路○段八十八號四樓四○八室房東張彩勤於警訊、偵查、原審
    及本院審理時結證：伊不認識甲○○，也沒有見過他，該房子是周界於八十七年
    起向伊承租的，直到八十九年八月底周界向伊表示不願繼續承租，所以伊在九月
    初房客搬走後，於同年九月十日租給童舜城、蘇易男二人。九月十四日下午六點
    四十分左右，甲○○打電話給伊說他是以前房客，要來拿東西，說要拿卡，掉在
    房間床縫裡，要伊去開門，伊跟他說該房間已打掃乾淨，並未發現有留下任何東
    西，他在電話中一直拜託伊要幫他開門，他用很肯定的語氣說東西就放在床旁邊
    ，伊禁不起他再三拜託，就馬上到漢口路二段八八號之騎樓下，看見當初向伊承
    租之房客周界及甲○○二人。伊因此帶他們二人上樓到四○八室，當時伊按門鈴
    沒有人應門，即以自備之鑰匙開門，這時屋內睡覺之房客才被吵醒，屋內房客問
    是何人，伊回答「我是房東，因為前任房客有重要的東西未拿走，現在回來拿。
    」之後，房客來開門，進入房內後伊就打開屋內之電燈，當時看見另一房客蔡易
    男還躺在床上，之後，伊就問甲○○東西擺在哪裡，甲○○就用手指由下往上一
    比，位置大概是在床舖上方，後來就見警方人員前來，要甲○○再指一次，甲○
    ○不願意指，警方就自己到天花板上處拿出一個塑膠袋，伊沒有仔細看是什麼東
    西等語（見偵查卷第十七頁反面、第四六頁、原審卷三五頁及本院卷三六頁）；
    證人即上開查獲處所之承租人童舜城於警訊、偵查、原審及本院審理時證稱：伊
    是在友聯保全公司工作，做了約四個多月，蔡易男是伊同事，伊等是於九月十日
    搬到該住處，十四日下午房東太太張彩勤帶同甲○○前來敲門告知上任房客有東
    西遺留在屋內，要進屋內取回，將門打開後，問房東太太張彩勤欲拿何物？房東
    太太轉問前來之甲○○，郭用手一指指向房內床頭上方之天花板，甲○○發現警
    方人員在後立即改口說他係回來找證件，且臉色大變，警方隨後順著他所指方向
    之天花板上查到一個紙盒，裡面有槍枝跟子彈等語（見偵查卷第十一頁反面、第
    四六頁反面、原審卷第三六頁、本院卷第三七頁）；證人即上開查獲處所之另承
    租人蔡易男於警訊、偵查、原審審理中亦證稱：伊與童舜城是同事，公司出資租
    房子給伊等住，伊等是九月十日搬到該處居住，九月十四日當天伊及室友童舜城
    二人在房內，由房東張彩勤敲門，伊即問稱：「何人」，房東稱「我是房東啦」
    ，開門後房東即問身旁之甲○○「你的東西在那裡」，甲○○以手指著床頭櫃上
    方之天花板稱「東西就在那裡」，然後才發現警方人員在他身後方，警察立即表
    明身份，並反問甲○○稱「東西到底在那」，甲○○回稱「我只要進來房間拿東
    西而已」，且是一副錯愕的表情，警方人員即依甲○○所指之天花板位置，將天
    花板推開，從天花板上起出一個紙盒，裡面有槍枝跟子彈等語（見偵查卷第一五
    頁反面、第四六頁反面、原審卷第三六頁）。經核上開三證人之證詞大致相符，
    應可採信，是被告進入該處房間後，確有以手指向床頭櫃上方之天花板，此處即
    為警方起出扣案槍枝及子彈之處。而證人蔡易男雖於警訊時供稱當時係童舜城開
    門云云，然其於原審審理時已供稱當時係由伊開門等情，且經原審就此點訊問證
    人童舜城，其證稱：「是蔡易男開門的，他開完門就回去躺在床上，我就起來坐
    在床上，房東他們進來，並開燈後，蔡易男也起來，這部分先前陳述有誤，其餘
    部分都正確。」等語（見原審卷第三七頁），是就此細節部分，蔡易男、童舜城
    於偵查中所言應係記憶錯誤所致，而由上開童舜城之證言亦可知，當時張彩勤、
    周界等人係立於門外，蔡易男開門後又隨即躺回床上，童舜城先自床上坐起，待
    張彩勤等人進入並開燈後，蔡易男方再起身，因此方致使張彩勤、周界等人於警
    訊或原審審理中亦誤認係由童舜城開門，而此部分與被告進門後確有指向藏放槍
    彈處所等主要部分並無違背，自不得僅以證人此部分所述略有出入，即認其證詞
    不可採信。
  (二)另證人即原承租該處並於當日偕同被告前往之友人周界於警訊時業已證稱：甲○
    ○與房東張彩勤一起進入，房東問甲○○東西放那裡，甲○○就用手指向床舖上
    方的天花板處，警方隨即進入，表明身份，並在甲○○手指表示的天花板上找到
    改造手槍、槍管、子彈及底火等語（見偵查卷第十六頁）。其於原審審理時雖改
    稱：九月十四日下午六點半左右被告打電話給我，說他的證件遺留在租屋處，怕
    房東不認識他，要我跟他一起去，我們就約在漢口路與房東碰面，因被告也有先
    打電話與房東約在漢口路，後來我們三人就一起到我承租的房子去，上到四樓後
    張彩勤走第一位，甲○○走第二位，我在最後，是房東張彩勤按門鈴，沒有人回
    應，她就拿鑰匙開門，開門時裡面就有人回應，是童舜城來開門的，開門之後房
    東就問甲○○要拿什麼，他就說要拿證件，因床上有躺一個人，甲○○就叫他起
    來，要搬床舖，警察就出現，要甲○○不要動，警察就在現場搜索，最後搜天花
    板才搜到槍跟子彈。而警訊筆錄所言是在現場搜索的警察有一位比較胖的說要伊
    配合，否則也要移送伊，筆錄上記載「手指天花板」是警察自己寫的，伊沒有說
    過甲○○「手指天花板」這句話，伊本來不簽名，是那位胖胖的警察叫伊要簽名
    ，否則要連伊一起移送云云（見原審卷第三四頁）。然為證人周界製作警訊筆錄
    之台中市警察局刑警隊第三組小隊長邱木榮業於原審證稱：警訊筆錄的內容完全
    是按照周界的自由陳述記載的，筆錄內容也有朗誦給周界聽，她沒有意見後才在
    筆錄上簽名的等語（原審卷第六五頁）。且原審訊及周界其陳述為何與其他人不
    同時，周界答稱：因為伊在門外面，警察衝進門後伊才進去，所以只看到甲○○
    指地上的動作云云，是其於原審供詞內容既未見及被告一進門之動作，則其上開
    陳述關於被告係手指地上云云，即不能作有利於被告之認定。再參酌證人張彩勤
    、蔡易男、童舜城之證詞，均明確指陳被告係手指床頭櫃上方之處，而證人周界
    與被告又曾為男女朋友關係，足認證人周界於原審之證詞顯屬迴護被告之詞，要
    難採信。
  (三)證人即查獲本案之鍾德群警員於偵查及原審審理時證稱：在八十九年八月底我們
    查獲一名嫌犯，當天我們根據他的供述，說該處出入份子複雜，涉及販賣毒品，
    當天他有帶我們去看現場（指臺中市○○區○○路二段八十八號），在該棟房屋
    外面，他有指出是靠馬路那一間房間，所以我們於九月十四日向檢察官申請搜索
    票，當天下午四點我們就埋伏在該處公寓之樓梯角，我們在該處等了好幾個小時
    ，想等有人進出時再衝進去搜索，後來聽到電梯上來的聲音，我們就躲到樓梯角
    ，電梯門打開後，聽到有人敲門，對方沒有開門，房東就用鑰匙開門，裡面就有
    人應門問是誰，房東就問說我是房東，裡面的人就把門打開，我聽到開門聲，我
    就慢慢走到他們後面，他們沒有注意到，當時房東與甲○○已走進屋內，周界在
    屋外走廊，我看到房東問甲○○東西在哪裡，甲○○就以手往天花板之牆角比，
    說東西就在那邊，我在後面看得非常清楚，裡面的房客看到我，就瞪著我看，甲
    ○○與房東就回過頭來看我，我就拿出服務證說我是警員，我就問甲○○說什麼
    東西放在那裡，甲○○就否認說他是指床頭櫃，不是指天花板的牆角，後來我就
    在甲○○所指之天花板裡找到一個透明的塑膠袋，裡面有槍跟子彈，取該塑膠袋
    時，我有在現場拿一個塑膠袋套在手上，再拿裝有槍彈之塑膠袋，後來我有請我
    們組長支援等語（見偵查卷第六三頁反面、原審卷第八○頁）。另證人即查獲本
    案之員警趙承禧亦證稱：整個搜索過程如鍾德群警員所述，當天四、五時我們有
    打電話給房東，請她給我們房客的名單，之後房東的媳婦有拿該棟樓的所有租賃
    契約，在一樓給我們看等語（見原審卷第八○頁）。上開證人鍾德群及趙承禧警
    員之證詞亦核與證人張彩勤、童舜城、蔡易男之證詞相符，可證被告返回該處之
    目的，顯然是為取回上開改造手槍及制式子彈，其所辯不足採信。
  (四)證人鍾德群警員等人於上開房間天花板查獲扣案之槍枝及子彈，並以乾淨之塑膠
    袋充當手套取下該證物，後經臺中市警察局刑警隊鑑識組以氰丙烯酯法檢驗，在
    包裝子彈之塑膠袋上，採得一枚完整指紋，送請內政部警政署刑事警察局與被告
    甲○○指紋卡，以特徵比對法鑑驗結果：送鑑包裝子彈之塑膠袋上指紋經比對結
    果，與甲○○指紋卡之左中指指紋相符等情，有該局八十九年十月四日（八九）
    刑紋字第一四七三○三號鑑驗書及鍾德群警員之職務報告各一紙附卷可稽。被告
    雖辯稱：裝槍彈之塑膠袋上的指紋可能是在查獲後的偵訊過程中，伊不小心碰到
    云云，惟證人鍾群德警員於本院結證：槍彈裝起來後，因為被告否認，所以也沒
    有碰到塑膠袋等語（見本院卷第三六頁）。另證人即臺中市警察局刑警隊組長譚
    國瑞於原審審理時亦證稱：伊到現場時鍾德群偵查員他們已經搜索完畢，並在天
    花板上將手槍起出，伊就在現場照相採證。在整個搜索、偵訊過程中被告都沒有
    碰過裝槍的塑膠袋，後來鑑識組人員在市警局三樓做採樣的工作等語（見原審卷
    第六四頁）。證人即臺中市警察局刑警隊小隊長邱木榮亦證稱：我們到現場時兩
    位偵查員已將現場控制，並已將查獲的槍彈裝在一個手提袋裡‧‧‧，後來我們
    就把現場相關人員帶到市警局偵訊，整個搜索、偵訊的過程被告不可能有機會碰
    到槍枝及包裝的塑膠袋，因被告自始就否認，我們就準備從槍枝本身查證據，所
    以不可能讓被告有碰到槍的機會等語（見原審卷第六四頁）。再證人蔡易男、童
    舜城、張彩勤於原審及本院審理時亦均一致結證沒有看到被告甲○○有碰到槍枝
    、子彈及塑膠袋，證人蔡易男稱：伊到警局時，警察正在整理槍枝、子彈，排成
    如照片所示的樣子，甲○○在另外一個房間接受訊問，在整個訊問過程我都沒有
    看到甲○○有碰到槍枝、子彈及塑膠袋等語（見原審卷第三八頁）；童舜城稱：
    伊到警局時，那些槍彈都已排好在桌上了，甲○○在另外一個房間接受訊問，在
    整個訊問過程我都沒有看到甲○○有碰到槍枝、子彈及塑膠袋等語（見原審卷第
    三八頁、本院卷第三七頁）；張彩勤稱：伊在場從頭到尾都沒有看到被告有摸到
    裝槍的塑膠袋等語（見原審卷第三八頁、本院卷三七頁）。是足證被告上開辯詞
    要屬不足採信。復查被告於原審審理時辯稱：伊於警察局作筆錄時有以右手之姆
    指及食指去拉裝槍枝、子彈之塑膠袋，其他三個指頭沒有碰到云云，惟上開包裝
    槍、彈之塑膠袋上指紋經比對結果為被告之左中指指紋，與被告所辯不相符合，
    更足證其上開辯解不足採信。上開扣案證物之包裝袋，採得被告左中指之完整指
    紋，足證被告確有持有上開槍枝及子彈之事實。
  (五)該扣案之改造玩具手槍（槍枝管制編號0000000000號）經送內政部警
    政署刑事警察局鑑定，鑑驗結果認為：送鑑改造手槍一支，認係由仿ＣＬＯＣＫ
    廠半自動手槍製造之玩具手槍更換已貫通之土造金屬槍管改造而成，機械性能良
    好，可供擊發子彈使用，認具殺傷力；送鑑制式子彈三顆，均係制式口徑九厘米
    半自動手槍彈，認具殺傷力等情，有內政部警政署刑事警察局八十九年十月五日
    刑鑑字第一四六○三二號鑑驗通知書乙紙附卷可憑，足以證明上開槍枝及子彈，
    均具有殺傷力。
  (六)被告與辯護人均另辯稱：鍾德群警員與趙承禧警員進入房間搜索時並沒有出示搜
    索票，且本次搜索時間為晚間七時，已屬夜間搜索，又搜索票所載之受搜索人及
    搜索理由均不相符，是警方為違法搜索云云。惟鍾德群、趙承禧警員於八十九年
    八月下旬某日依證人（即線民）之陳述，並由該名證人帶同至臺中市○○區○○
    路二段八十八號房屋外面查看，該證人並指出是靠馬路那一間房間，並於同年九
    月十四日向檢察官聲請搜索票，該搜索票載明「受搜索人」：綽號「阿壽」；應
    加搜索處所：臺中市○○路○段八十八號四樓；應扣押之物：有關毒品危害防制
    條例之不法事證等情，有秘密證人對照表、筆錄、臺灣臺中地方法院檢察署搜索
    票一紙附於偵查卷可稽，並經證人鍾德群、趙承禧警員證述在卷（偵查卷第六三
    頁反面、原審卷第八○頁）。又證人鍾德群、趙承禧警員亦均證稱：當天我們確
    實有出示搜索票，我剛進門時沒有出示，因為當時情況急迫，但後來確實有出示
    搜索票等語（見原審卷第八一頁）。本院審酌證人鍾德群、趙承禧二人既已聲請
    搜索票，其至現場應無不出示搜索票之理，且本案基於保全證據之必要，且又涉
    及槍枝、子彈，警員基於自身之安全，待控制全場後，再出示搜索票，亦屬合於
    常情與實際之需要，是證人鍾德群、趙承禧警員有出示搜索票之事實足可認定。
    其次，鍾德群、趙承禧警員於當天下午四時起，依搜索票所載之地點即該棟房屋
    四樓，在該處樓梯角埋伏數小時之久等情，有如前述，是其情形核與刑事訴訟法
    第一百四十六條第三項之情形：日間已開始搜索或扣押者，得繼續至夜間之規定
    相符，自難認有違法夜間搜索之情形。再者，本案之搜索係因證人（即線民）之
    通報，且至現場查看後，認該處所涉嫌重大，是本案搜索具有合理之根據，非出
    於司法警察主觀之推測或想像，且本次搜索事由係為調查有關違反毒品危害防制
    條例之相關證物，是以在搜索之前即已確定欲搜索之對象物，此與學者所指：事
    先無搜索對象，僅為看看有無可疑物之「釣魚式搜索」不同，本案警方於搜索過
    程中雖並未查扣有關毒品之相關事證，但其在合法之搜索程序中，查扣得被告涉
    嫌違反槍砲彈藥刀械管制條例之槍枝及子彈等物，基於犯罪偵防及社會治安維護
    之必要，搜索所得之證物自應認具有證據能力。末按吾國刑事訴訟法最終之目的
    乃在查明事實之真相，以適用適當之刑罰法令來實現國家之刑罰權，使應受處罰
    之人受到應有之處罰，在訴訟過程被告權利固屬重要，但保護被告之權利，究非
    刑事訴訟法最終且唯一之目的，因此證物縱係由於違法之搜索或扣押取得，該項
    證物仍有別於被告非出於自由意志之自白，在作為調查事實真相之手段，並無不
    可靠之處，亦應無將其排除作為被告犯罪證據之必要，此為吾國學術界及司法實
    務界之多數見解，是本案搜索縱有辯護人所指之違法搜索事由，亦可經由懲罰違
    法執行人員以達保護被搜索人之利益，並無排除其證據能力之必要。
  (七)本院將扣案該等槍枝、槍管、彈匣、子彈、彈殼依辯護人之聲請送內政部警政署
    刑事警察局鑑定是否存有被告指紋，鑑定結果雖未發現有任何指紋可資比對，有
    鑑驗書可（見本院卷第五十三頁）。然影響指紋留存之變因很多且變化很大，諸
    如移轉前之個人因素如新陳代謝、分泌、飲料、年齡、性別、溫度、情緒、味覺
    等刺激源、疾病或治療藥物等及移轉時之遺留物表面特性、污染的程度、接觸施
    力等與移轉後之物體保存之溫度、相對濕度、通風、曝曬、環境污染及採取方法
    等，均對於指紋之留存有所影響，有內政部警政署刑事警察局（九十）刑紋字第
    一三二○二八號函在卷可佐，而上開證物，於鑑驗後移送檢方贓物庫，於起訴後
    再移送原審法院及本院，其間因有多人接觸，其上即便曾留有被告之指紋，亦難
    完整保留。惟前經臺中市警察局刑警隊鑑識組以氰丙烯酯法檢驗，在起出之包裝
    子彈之塑膠袋上，採得一枚完整指紋，送請內政部警政署刑事警察局與被告甲○
    ○指紋卡，以特徵比對法比對結果，與甲○○指紋卡之左中指指紋相符，此已足
    以證明被告確有未經許可持有改造槍枝及制式子彈之行為，是縱於該等改造槍枝
    及制式子彈上，本院再送鑑驗時無法採得指紋，然可能係因上開因素影響以致於
    無法留存，尚難以此即遽認該等槍枝非被告所持有。被告犯行，事證明確，洵堪
    認定。
二核被告持有改造手槍及制式子彈之行為，係犯槍砲彈藥刀械管制條例第十一條第四
  項未經許可持有可發射子彈具有殺傷力之改造槍枝罪、同條例第十二條第四項未經
  許可持有子彈罪。被告一行為而持有上開改造槍枝罪及制式子彈，為想像競合犯，
  應依刑法第五十五條之規定，論以情節較重之未經許可持有改造槍枝罪。公訴人雖
  認被告係犯該條例第十一條第一項製造可發射子彈具有殺傷力之改造手槍罪，此部
  分本院認並無積極證據證明其犯有上開罪行（理由詳如後述），惟製造後必然會非
  法持有，是未經許可持有與製造之行為具有低度行為與高度行為之吸收關係，為實
  質上一罪，是未經許可而持有之行為仍在起訴之範圍內，且本院審理亦告知被告所
  涉之上開法條及罪名，是此部本院自得加以審理。原審持同一見解，適用槍砲彈藥
  刀械管制條例第十一條第四項、第十二條第四項，刑法第十一條前段、第五十五條
  、第四十二條第二項、第三十八條第一項第一款，並審酌被告未經許可持有之改造
  手槍及制式子彈，對社會治安足以造成重大影響，犯後復否認犯行，並無悔意，惟
  念及其持有該改造手槍及制式子彈，並未以之作為犯罪工具，其於最近五年之內，
  未曾犯有期徒刑以上之罪，有臺灣高等法院被告全國前案紀錄表一份附卷可稽等一
  切情狀，量處有期徒刑壹年肆月，併科罰金新臺幣十萬元及諭知罰金如易服勞役之
  折算標準。經核認事用法並無不合，量刑亦稱妥適。被告上訴意旨仍執前詞，否認
  犯罪，指摘原判決不當，為無理由，應予駁回。至扣案之可發射子彈具有殺傷力之
  改造手槍一支（槍枝管制編號0000000000號，含彈匣二個）、制式口徑
  九厘米半自動手槍彈三顆，均係違禁物，依刑法第三十八條第一項項第一款之規定
  宣告沒收。扣案之改造彈殼六十顆、底火二盒、改造槍管五支，不具有殺傷力等情
  ，有刑事警察局上開鑑驗通知書一份可參，是此部分非違禁物，不得宣告沒收，併
  此說明。
三按保安處分係對受處分人將來之危險性所為之處置，以達教化與治療之目的，為刑
  罰之補充制度，我國現行刑法採刑罰與保安處分之雙軌制，要在維持行為責任之刑
  罰原則下，為強化其協助行為人再社會化之功能，以及改善行為人潛在之危險性格
  ，期能達成根治犯罪原因、預防犯罪之特別目的，而保安處分之措施亦含社會隔離
  、拘束身體自由之性質，其限制人民之權利，實與刑罰相同，本諸法治國保障人權
  之原理及刑法之保護作用，其法律規定之內容，應受比例原則之規範，使保安處分
  之宣告，與行為人所為行為之嚴重性、行為人所表現之危險性，及對於行為人未來
  行為之期待性相當，保案處分之強制工作，旨在對嚴重職業性犯罪及欠缺正確工作
  觀念或無正常工作因而犯罪者，強制其從事勞動，學習一技之長及正確之謀生觀，
  使其日後重返社會，能適應社會生活（司法院大法官議決釋字第四七一號解釋參照
  ），本案被告於最近五年內並無犯罪前科，有臺灣臺中地方法院檢察署刑案資料查
  註記錄表一紙在卷，其並無犯罪之習慣，其亦有正當工作，並無遊蕩或懶惰之習性
  ，於持有期間亦未將之持為作為犯罪使用，是其並不具潛在之危險性格，並無藉由
  保安處分之強制工作方式來達到教化與治療之目的，是本案依比例原則，認被告並
  無依槍砲彈藥刀械管制條例第十九條、刑法第九十條第一項規定宣告施以強制工作
  之必要。
四公訴意旨另認：被告未經許可，於八十九年初某日，在臺中市某不詳地點，向某不
  詳姓名之成年男子購買模型槍一枝，並用電鑽打通槍管改造成可發射子彈具有殺傷
  力之手槍後，將連同以不詳原因取得而未經許可持有之制式九○子彈三顆及彈匣二
  個、改造之槍管五支、改造之彈殼六十顆及底火二盒藏放於臺中市○○區○○路二
  段八十八號四樓四○八室天花板上，因認告涉有槍砲彈藥刀械管制條例第十一條第
  一項製造可發射子彈具有殺傷力之改造手槍罪云云。經查，被告堅決否認有製造上
  開具有殺傷力之改造槍枝行為，而本案並未扣得任何改造之工具，遍觀全卷，亦無
  任何證據可資證明被告有向不詳姓名男子購買模型槍之行為再改造之事實，亦查無
  被告購買並改造之時間及地點，亦未扣得公訴人所指之電鑽，公訴意旨顯乏依據。
  又被告固有未經許可持有上開改造槍枝之行為，惟持有之原因，非僅限於其自行改
  造，亦可能因他人改造後贈與、出售，或被告自行拾獲，是其持有之原因非僅限於
  自行製造此一端，再缺乏積極證據之情況下，自不得僅以其未經許可持有上開改造
  槍枝，即擬制推測其有製造之行為。此部分即查無證據足資證明被告有公訴人所指
  之製造改造槍枝犯行，本院就此部分本應為無罪之諭知，惟依公訴意旨，認此部分
  與前開未經許可持有改造手槍而經本院判處有罪部分，為具有收吸關係之實質上一
  罪，依審判不可分原則，爰不另為無罪之諭知。
據上論結，應依刑事訴訟法第三百六十八條，判決如主文。
本案經檢察官乙○○到庭執行職務。
中      華      民      國     九十 年      九       月   二十五   日
                                 臺灣高等法院臺中分院刑事第一庭
                                       審判長法  官  陳  紀  綱
                                             法  官  陳  登  源
                                             法  官  蕭  錦  鍾
右正本證明與原本無異。
如不服本判決應於收受送達後十日內向本院提出上訴書狀，其未敘述上訴之理由者並
得於提起上訴後十日內向本院補提理由書（均須按他造當事人之人數附繕本）。
                                             書記官  蘇  昭  文
中      華      民      國     九十      年      九       月   二十六   日
槍砲彈藥刀械管制條例第十一條第四項：
  未經許可，持有、寄藏或意圖販賣而陳列第一項所列槍砲者，處一年以上七年以下
  有期徒刑，併科新臺幣七百萬元以下罰金。
槍砲彈藥刀械管制條例第十二條第四項：
  未經許可，持有、寄藏或意圖販賣而陳列子彈者，處五年以下有期徒刑，併科新臺
  幣三百萬元以下罰金。
                                                                        Ｋ


司法院資訊處製作；財團法人民間司法改革基金會備份。
